臺灣高雄地方法院刑事判決　　　　　　　　　　　　九十三年度簡上字第五二一號
　　上　訴　人
　　即　被　告　乙○○　男　三.
右列上訴人即被告因竊盜案件，不服本院簡易庭中華民國九十三年七月七日九十三年
度簡字第三一五五號第一審簡易判決（聲請簡易判決處刑案號：臺灣高雄地方法院檢
察署九十三年度偵字第五九四六號），提起上訴，本院合議庭為第一審判決如左：
    主  文
原判決撤銷。
乙○○無罪。
    理  由
一、公訴意旨略以：乙○○於民國九十一年十月五日下午五時四十分許，與不詳姓名
    之成年女性友人，一同至高雄市○○區○○路八十二號戊○○經營之華碩服飾店
    ，基於共同之犯意聯絡，意圖為自己不法之所有，趁戊○○招呼客人甲○○試穿
    服飾，疏於注意之際，先佯向戊○○詢問衣飾價格，分散其注意力後，利用外套
    將甲○○置於沙發上的皮包（內有ＮＯＫＩＡ八二五○型號、序號為00000
    0000000000號手機一支）蓋住，以資掩護而竊取該皮包得手，並迅速
    與站在店內門口處等待之乙○○共同離去。乙○○竊取前開ＮＯＫＩＡ八二五○
    型號手機後據為己用，嗣經警方於同年十一月間，以該手機序號之通聯紀錄而循
    線查獲，因認被告涉有刑法第三百二十條第一項之竊盜罪嫌等語。
二、本件公訴意旨認上訴人即被告乙○○涉犯竊盜罪嫌，無非以證人戊○○、甲○○
    於警詢、偵查及另案即本院九十二年度易字第一二六三號案（下稱另案）訊問時
    證述明確，並有泛亞電信客戶基本資料及通聯紀錄各一紙，及被告亦承認確以其
    0000000000號門號，使用前揭證人甲○○遭竊之手機；而論告意旨另
    以：（一）證人戊○○雖於本院審理中就有無誤認之可能性，雖陳稱不是很確定
    等語，然本院審理時已距案發當時將近二年，其陳述乃為一般人記憶之消退正常
    現象，仍應以其於警、偵訊中之明確指述較為可採；（二）證人楊孟堂雖稱曾目
    擊被告與丙○○為上開手機之交易行為，然在證人與被告係背對證人楊孟堂之情
    形下，證人楊孟堂竟未見手機之顏色而卻可指出手機之按鍵為蝴蝶之形狀，顯與
    常理有違，而被告陳稱是事後才付錢給丙○○云云，與證人楊孟堂陳稱被告當場
    有從褲袋內拿東西給丙○○云云並不相符，證人楊孟堂之證詞顯不可採信等，為
    其論罪依據。訊之被告則堅決否認上開犯行，辯稱前揭手機係因伊要購買較便宜
    之該款手機，而於九十一年十月初向伊在夏威夷ＫＴＶ上班認識之客人丙○○所
    購得，且案發當日下午家中有訪客，伊在家招呼客人並未出門，直至下午六時許
    才出門上班，並沒有到戊○○的服飾店去等語。
三、按犯罪事實應依證據認定之，無證據不得推定其犯罪事實，不能證明被告犯罪者
    ，應諭知無罪之判決，刑事訴訟法第一百五十四條、第三百零一條分別定有明文
    。又按被告犯罪事實所憑之證據，雖不以直接證據為限，間接證據亦包括在內，
    然無論直接證據或間接證據，其為訴訟上之證明，須於通常一般之人均不致有所
    懷疑，而得確信其為真實之程度者，始得據為有罪之認定，倘其證明尚未達到此
    一程度，而有合理之懷疑存在，而無從使事實審法院得有罪之確信時，即應由法
    院為諭知被告無罪之判決（最高法院七十六年台上字第四九八六號判例可資參照
    ）。
四、經查：
（一）證人即華碩服飾店之老闆娘戊○○雖曾於查獲被告後之九十一年十一月十六日
      警詢中當場指認被告為當時進入服飾店之男子，陳述：「（乙○○有無至貴店
      消費購物？）沒有，故我才特別注意其長相」，及於偵查中證稱：「（為何注
      意到被告？）因他們（指進入店內之一男一女）身高長相差很多，我還跟女的
      說，你男朋友很帥」、「（除此之外，為何印象深刻？）因我們熟客較多，他
      們那種人較少，我們是賣女專櫃．．」（見九十二年度偵字第三○六一號偵查
      卷第十三頁背面），並於本院另案審理中證述：「（你為何對乙○○的印象深
      刻？）因為我是從事販賣女士精品，平常很少男士進去」、「（被告詢問：為
      何你（指證人戊○○）一直對我印象深刻而記得我？）我就是記得是你，因為
      我只做熟客的生意」（見另案第八十三、八十四頁）等語，嗣於本院審理中仍
      證稱：「（為何你能夠指認乙○○？）因為那名女子黑黑小小的，那個男生高
      高、白白的，因為我的店裡都是做熟客比較多，所以我就特別注意他們」等語
      ，惟經詢之你看到那對男女的時間有多久時，證稱「一下子而已」、再詢之是
      否可能有誤認情形，則結稱：「我沒有很確定」，又質之為何沒有很確定，則
      結稱：「我就是認他的高度及白白的樣子，他的五官滿清秀的，但是我沒有特
      別注意」等語，衡諸被告身高一百六十八公分，此為被告所自陳，且確係白淨
      而五官清秀，惟並無特殊特徵，此有卷附被告照片二幀為憑（見九十二年度偵
      字第三○六一號偵查卷第十七頁），而當時該一男一女進入店內之後，於該女
      子詢問過衣服價錢後即行離去，停留在店內時間僅約五分鐘，此業據證人戊○○於本院審理時結證在卷，而且該一男一女進入店內時，證人戊○○正忙於招
      呼原先已在店內試穿衣服之證人甲○○及其友人，此亦為證人戊○○於本院審
      理時證述無訛，準此，證人戊○○在忙碌之際，雖然看見有非店內常客之該一
      深刻清晰，況且其在警局指認被告之時間，已距案發時一月餘，且無多組人員
      供其指認，則前開指述被告即為進入店內之男子等語是否正確，即非無疑。
（二）又證人即被害人甲○○於警詢及另案審理中表示試穿衣服時，知道有一男一女
      進入服飾店，但並沒有看到長相，且於本院審理時證稱：「（那名女子進來店
      裡時，當時沙發上是否有放很多你更換的衣服？）是的。當時我的皮包被那些
      衣服蓋住」等語，核與證人戊○○證述：「（問：甲○○自稱他的皮包放在沙
      發上，當時是否有很多衣服放在沙發上？）對」等語相符，足見當時被害人試
      穿衣服時，曾將數件衣服置於沙發上，並覆蓋於上開皮包之上，堪予認定；準
      此，倘非事先即知衣服下面放有皮包，否則欲臨時發現衣服下之上開皮包，並
      趁機竊取，要非易事，故縱使此段期間內，只有該一男一女之客人進入服飾店
      ，亦不足以推論上開皮包即該一男一女所竊取，更遑論該一男一女預先謀議，
      以此方式竊取該上開皮包。再者，該名女子雖有趨前向證人戊○○詢問衣飾價
      格，此經被害人於本院審理中及證人戊○○於偵查中證述無訛，惟仍與放置皮
      包之沙發相隔一段距離，此有卷附被害人於九十三年十一月三十日審理期日當
      庭繪製之案發當日店內相關位置圖一紙為憑，則僅以該名女子有攜帶外套進入
      店內，即推論該名女子以外套覆蓋上開皮包之方式竊取得手，尚嫌速斷；退步
      言之，縱認係進入服飾店內之該名女子所竊取，惟該名男子始終站在門口，並
      無任何動作，被害人及證人戊○○對此均證述一致，自難僅憑該男子進入店內
      ，即遽認與該名女子有何犯意聯絡，參以證人戊○○於本院另案審理中證稱：
      「我於警訊時只是說乙○○站在店內門口，而該女子有帶外套，並沒有陳述乙○○是負責把風，該女子拿外套蓋上皮包」等語（另案第二十八頁），於本院
      審理中亦結證：「（問：當時你有無看到他們行竊的過程？）沒有」、「（問
      ：你在警局是否有說男子是在店門口負責把風？）那是我猜想的」等語，足見
      證人戊○○並未目睹前開竊取之事實過程，其前開所述僅係推測之詞，自不得
      據以為被告有罪之證據。
（三）警方固於同年十一月間，以前開手機序號之通聯紀錄而循線查獲被告，並有泛
      亞電信客戶基本資料及通聯紀錄各一紙在卷可據，而被告亦承認確以其000
      0000000號門號，使用前揭被害人遭竊之手機無訛。惟查被告自警詢、
      偵查、迄本院審理中均一致供稱：「我在九十一年十月初在我所服務之ＫＴＶ
      ，向酒客以三千元購得．．」、「是客人拿來店裏賣的。看過這位客人二、三
      次，交談二、三次，只知他叫丙○○．．因為方便、便宜才跟他買手機。沒有
      問他來源證明」、「他拿手機來賣我時說別人欠他錢，抵押給他的」等語，而
      證人丙○○亦證稱曾賣手機予被告，只是並不是這支等語，足見被告所辯尚非
      子虛，而證人丙○○若承認上開手機確係伊賣給被告，則無異使自己陷於本件
      竊盜罪之嫌疑，故其雖否認賣上開手機予被告，亦難憑此即為被告不利之認定
      。再徵諸被害人皮包遭竊，內有新臺幣五千元、慶豐銀行、中國國際商業銀行
      、富邦銀行及萬泰銀行之現金卡、提款卡各一張、中國信託信用卡一張、身分
      證、ＮＯＫＩＡ手機二支等物，此有卷附高雄市政府警察局三民二分局刑事案
      件現場勘查報告表及調查筆錄各一紙可憑，則被告僅持有其中一支手機，其餘
      物品則付之闕如；況持有贓物並不等同即有竊盜之犯行，占有使用贓物之原因
      ，有可能係收受贓物、或為侵占遺失物、或為竊盜、或確於不知情之情況下向
      他人買入、受贈、受寄等，其合理原因不一而足，自不得以前開證據直接推認
      被告竊取上開皮包。
（四）另證人楊孟堂證述目睹被告與證人丙○○交易上開手機之過程、金錢交付、有
      無過問上開手機之型號、價錢、試用情形等語，與被告所述確有公訴人所指相
      互不一致、或與常情不符之處，惟縱使證人楊孟堂之證詞不可採信，亦僅係被
      告否認竊盜事實所為之辯解不能成立，非有積極證據，仍不得據以推論被告有
      竊取上開手機之犯行，附此敘明。
（五）綜上所述，公訴人認定被告涉有起訴書所載竊盜犯行所憑之證據，尚未達通常
      一般人均不致有所懷疑，而得以確信其為真實之程度。此外，復查無其他積極
      證據足資證明被告有公訴人所指之犯行，揆諸前揭說明，既無積極證據足認被
      告有上開犯行，而不能證明被告犯罪，依法應諭知無罪之判決。
五、原審未予詳查，遽為被告科刑之判決，尚有未當。被告上訴意旨，指摘原審判決
    不當，為有理由，自應由本院將原審之判決撤銷改判，另為被告無罪之諭知。
六、末按檢察官聲請以簡易判決處刑之案件，經法院認為有刑事訴訟法有第四百五十
    一條之一第四項但書之情形者，應適用通常訴訟程序審判之，刑事訴訟法第四百
    五十二條定有明文；且對於簡易判決之上訴，準用刑事訴訟法第三編第一章及第
    二章之規定，管轄第二審之地方法院合議庭受理簡易判決上訴案件，應依通常程
    序審理。其認案件有刑事訴訟法第四百五十二條之情形者，應撤銷原判決，逕依
    通常程序為第一審判決，法院辦理刑事訴訟簡易程序案件應行注意事項第十四項
    亦規定詳盡。本件經本院審理後，認應為無罪之諭知，而有刑事訴訟法第四百五
    十一條之一第四項但書第三款之情形，故依前揭規定，應由本院合議庭逕依通常
    程序審理後，自為第一審判決，檢察官或被告如不服本判決，仍得於法定上訴期
    間內，向管轄之第二審法院提起上訴，附此敘明。
據上論斷，應依刑事訴訟法第四百五十五條之一第一項、第三項、第三百六十九條第
一項前段、第三百六十四條、第三百零一條第一項，判決如主文。
本案經檢察官丁○○到庭執行職務。
中　　　華　　　民　　　國　　  九十三  　　年　　十二 　 月　　三十　　日
                                    臺灣高雄地方法院刑事第九庭
                                      　審判長法　官  李璧君
                                              法  官  黃惠玲
                                              法  官  陳筱蓉
右正本證明與原本無異。
如不服本判決，應於收受送達後十日內向本院提出上訴書狀。
                                              書記官  梁瑜玲
中　　　華　　　民　　　國　　   九十四　　年　　一　     月　　  三　　日
